臺灣臺中地方法院民事判決　96年度訴字第1907號
原　　　告　乙○○
被　　　告　甲○○
上列當事人間請求損害賠償事件，經原告提起刑事附帶民事訴訟
，由本院刑事庭（96年度附民字第273號）移送前來，本院於民
國96年9月29日言詞辯論終結，判決如下：
    主  文
被告應給付原告新台幣參萬元，及自民國九十六年五月十二日起
至清償日止按年息百分之五計算之利息。
原告其餘之訴駁回。
訴訟費用由被告負擔百分之三，餘由原告負擔。
本判決原告勝訴部分得假執行；但被告如以新臺幣參萬元為原告
供擔保，得免為假執行。
原告其餘假執行之聲請駁回。
    事實及理由
一、原告主張：被告於民國95年11月25日，在臺中市○區○○街
    45號住處內，因阻止原告帶子女外出，被告基於傷害故意，
    以右手肘撞擊原告胸口，致原告跌倒，右側頭頂撞擊地面，
    並受有右頂骨處頭皮血腫之傷害，被告當三名年幼子女面前
    暴力相對，讓身為母親之原告在小孩面前毫無尊嚴可言，並
    因被告暴力行為導致原告在精神上甚為恐懼，常處於不安之
    狀況，為此爰依民法第184條第1項及第195條第1項規定，請
    求被告依侵權行為之法律關係，賠償慰撫金新台幣（下同）
    100萬元。並聲明：(1)被告應賠償原告100萬元，及自本起訴
    狀繕本送達翌日起至清償日止，按年息百分之五計算之利息
    ；(2)原告願供擔保請准宣告假執行。
二、被告則以：
  (一)原告明知星期六小孩子須上安親班，且本件發生前，原告從
    未於星期六來帶小孩，職是原告突如其來之舉動，其動機實
    非單純。原告於事件當日無預警至被告住處，並以強硬態度
    欲帶子女出遊，然因子女下午需上安親班，被告自無答應之
    理，而當被告欲帶子女出門用餐，並幫患有糖尿病不便外出
    之母親購買外帶餐食時，原告即以身體擋在走道上並張開雙
    臂，妨礙被告走出家門，被告不願在子女面前爭吵，便佯裝
    牽小孩，趁原告將手放下之際，閃身過去，原告不知為何即
    跌坐於地，其後原告旋即報警稱受家暴，警方遂於當日將原
    告與被告及被告母親帶回警局製作筆錄，原告於警局稱頭暈
    ，請警方叫救護車前去驗傷，然隔日仍能帶著小孩前去月眉
    探索樂園遊玩，原告所為，顯與常情有悖，令人生疑。
  (二)原告指稱被告涉嫌傷害之情，現由台灣高等法院台中分院刑
    事庭審理中（96年度上易字第1309號），原告所受傷害是否
    為被告造成，尚屬有疑。蓋因原告所提之行政院衛生署台中
    醫院（下稱台中醫院）診斷書，指原告受傷部位係位於右頂
    骨處之頭皮血腫，然高大成醫師據原告之指訴情節判斷，若
    依原告之指訴，原告係受到被告猛力推撞而迅速往後摔跌倒
    於地，則原告受傷部位應該會在手部、臀部或後腦部位，然
    絕不會是右頂骨處頭皮受傷，是故原告雖提出診斷書佐證，
    然該份診斷書所載之傷害是否與本件有關，實有相當疑問。
    原告主張被告之侵權行為損害賠償責任，自應負舉證責任，
    且應證明所提出之證據為真實，始符舉證責任分配之法理，
    自不待言。
  (三)原告以強硬無理之方式，阻礙被告通行，此即已構成對被告
    通行權利行使之不法侵害，被告本無義務遷就原告之不法侵
    害，然被告仍側身閃過原告通過，縱使因此碰倒原告，以當
    時客觀情狀，被告之行為實無何可非難之處，加以原告之傷
    害實甚輕微，被告之行為並無過當之情，應屬正當防衛，無
    須負損害賠償責任等語置辯。並聲明：(1)原告之訴駁回；(2)
    如受不利之判決，願供擔保請准宣告免為假執行。
三、原告主張兩造係夫妻，現處於分居狀態，兩造所生3名小孩
    ，則與被告同住；95年11月25日中午，原告返回臺中市○區
    ○○街四五號被告住處，探視小孩，嗣於同日中午12時15分
    許，被告因原告欲帶小孩外出，及先前賣屋餘款之問題，而
    與原告在上址1樓走道上，發生口角，被告心生不悅，而欲
    往屋外走去，然因原告擋住其去路，乃喝令：「讓開！」，
    原告不從，被告即基於普通傷害之犯意，以右手前臂推撞原
    告之胸口，並順勢往前走去，致原告重心不穩，向後倒去，
    致右側頭頂撞擊地面，而受有右頂骨處頭皮血腫（約直徑四
    公分大）之傷害，被告涉犯傷害罪，業經本院判處拘役３０
    日在案等事實，業據原告提出台中醫院驗傷診斷書1紙為證
    ，復有上開傷害案件之偵查及一審卷宗（含臺灣臺中地方法
    院檢察署96年度偵字第312號、本院96年度易字第927號卷宗
    ）影本在卷可稽，堪信為真實。
四、被告雖否認有何推撞原告之行為，惟查：原告於95年11月25
    日中午欲帶孩子外出，被告不讓原告帶孩子外出，並在被告
    住處之門口走道發生爭執之事實，為兩造所不爭執，此時被
    告欲往外走，原告則擋在被告前面，要求被告答覆帶孩子外
    出之明確時間，被告不予回答，並喝令「讓開！」等情，業
    據原告於本院96年度易字第927號刑事案件自承明確（見該
    卷第44頁），而被告亦於上開刑事案件審理時稱「…她（指
    原告）雙手張開擋住我，不讓我出去，當時原告站在走道中
    間，雙手張開…」（見該卷第17頁）等情，兩造就被告於前
    揭時地欲外出，遭原告以身阻擋乙節，所述互核一致，加以
    雙方對於原告何時可帶孩子出去並無共識，在雙方言詞互不
    相讓，並僵持於狹窄走道之狀況下，被告不顧原告之阻擋強
    行通過，則兩造發生肢體碰撞勢所難免，是以被告辯稱其自
    原告身旁閃過，原告不知為何即跌坐於地云云，即難置信。
    參以原告立即撥打電話至家暴中心、警局報案，警員據報後
    ，隨即到場處理，被告適返回家中，警員即將兩造帶回派出
    所，再請救護車送原告到醫院治療等情，業據兩造於警詢及
    本院刑事庭審理時陳述在卷（見偵查卷第6頁、本院刑事卷
    第45、49頁），原告受傷後既未離開現場，隨即報警，原告
    顯無可能自他處遭受傷害，而係被告以肢體碰撞所致，洵堪
    認定。至被告主張原告如受到被告猛力推撞而迅速往後摔跌
    倒於地，則原告受傷部位應該會在手部、臀部或後腦部位，
    然絕不會是右頂骨處頭皮受傷，原告提出之診斷書是否與本
    件有關，不無疑問云云。惟依台中醫院診斷書所示，原告受
    傷之右頂骨處係在後腦之部位，並非被告所認頭頂部位，顯
    係遭被告推撞後倒所造成之傷害，核與原告所述傷害情節相
    符，被告上開主張，洵無可採。
五、被告另稱：原告以強硬無理之方式，阻礙被告通行，此即已
    構成對被告通行權利行使之不法侵害，縱使因此碰倒原告，
    以當時客觀情狀，被告之行為實無何可非難之處，加以原告
    之傷害實甚輕微，被告之行為並無過當之情，應屬正當防衛
    ，無須負損害賠償責任等語置辯。按所謂正當防衛，乃對於
    現時不法之侵害為防衛自己或他人之權利，於不逾越必要程
    度範圍內所為之反擊行為（最高法院64年台上字第2442號判
    例可參）。原告雖阻擋被告通過，無論張開手臂與否，以被
    告為中年力壯之身驅而言，對被告並不構成威脅，無須到達
    用力撞倒原告始可排除阻擋之程度，被告所為已逾越必要程
    度，難認符合正當防衛之情形。被告所辯，不足採信。
六、按因故意或過失，不法侵害他人之權利者，負損害賠償責任
    ；不法侵害他人之身體、健康者，被害人雖非財產上之損害
    ，亦得請求賠償相當之金額；民法第184條第1項前段及第19
    5條第1項前段分別定有明文。查被告就原告身體所受上述傷
    害，既難辭其責任，從而，原告主張依侵權行為之法律關係
    ，請求被告賠償非財產上之損害即精神慰撫金，自非無據。
    兩造於上揭時地，因帶孩子外出之事宜發生口角，原告阻擋
    被告去路，被告乃以手臂推撞原告，造成原告往後跌倒受傷
    ，已如前述，被告在子女面前突以暴力相向，致原告不及防
    備而受傷，跌倒之時狼狽不堪，毫無母親之尊嚴可言，羞憤
    之情當可想見，並因此造成其精神上之恐懼、不安，是原告
    主張其因此受有精神上痛苦，自堪認定，其請求被告賠償非
    財產上之損害即精神慰撫金，即有理由。查原告為大專畢業
    ，從事組織行銷工作，收入平均月薪約3萬元，土地2筆；被
    告為大專畢業，從事免洗餐具買賣，收入平均月薪約3萬元
    ，現有建物5筆、土地12筆、汽車1部等情，分別據兩造於言
    詞辯論期日陳明，又兩造之財產狀況，亦有本院依職權調取
    之稅務電子閘門財產調件明細表2份附卷可稽。本院斟酌兩
    造上開教育程度、職業、身分、地位、經濟能力及原告所受
    痛苦程度等情，認原告所得請求之精神慰撫金，以3萬元為
    適當，超過此金額範圍以外請求，即難認為正當
七、綜上所述，原告依侵權行為法律關係，請求被告給付精神慰
    撫金3萬元，及自起訴狀繕本送達被告之翌日即96年5月12日
    起至清償日止按年息百分之5計算之利息，洵屬正當，應予
    准許。逾上開應准許部分之請求，即非正當，要難准許，應
    予駁回。兩造陳明願供擔保，聲請宣告假執行或免為假執行
    ，經核原告勝訴部分，因本院所命給付之金額未逾50萬元，
    依民事訴訟法第389條第1項第5款，應依職權宣告假執行，
    是原告勝訴部分，爰依職權宣告假執行，而就被告聲請免為
    假執行部分則酌定相當之擔保金額併宣告之；另原告其餘假
    執行之聲請，因訴之駁回而失所依據，不予准許。
八、訴訟費用負擔之依據：民事訴訟法第79條。
中　　華　　民　　國　　96　　年　　10　　月　　17　　日
                  民事第一庭    法  官　吳蕙玟
正本係照原本作成。
如對本判決上訴，須於判決送達後20日內向本院提出上訴狀。
中　　華　　民　　國　　96　　年　　10　　月　　17　　日
                                書記官　楊家印
